臺灣高雄地方法院刑事判決　　　　　　　95年度訴字第4535號
公　訴　人　臺灣高雄地方法院檢察署檢察官
被　　　告　庚○○
選任辯護人　張永昌律師
被　　　告　辛○○
　　　　　　丁○○
　　　　　　　　　　　31號
　　　　　　戊○○
上列被告因賭博案件，經檢察官提起公訴（95年度偵字第22166
號、第28511 號），被告等均於本院準備程序為有罪之陳述，經
合議庭裁定由受命法官依簡式審判程序獨任審理，並判決如下：
    主  文
庚○○連續在公眾得出入之場所賭博財物，處罰金新台幣參萬元
，如易服勞役，以新台幣壹仟元折算壹日，緩刑貳年。
辛○○、丁○○連續在公眾得出入之場所賭博財物，各處罰金新
台幣貳萬元，如易服勞役，均以新台幣壹仟元折算壹日，均緩刑
貳年。
戊○○連續在公眾得出入之場所賭博財物，處罰金新台幣捌仟元
，如易服勞役，以新台幣壹仟元折算壹日。
    事  實
一、庚○○、辛○○、丁○○、戊○○各基於賭博之概括犯意，
    分別於如附表一所示之時間，以（07）0000000 、0000000
    、0000000 等門號電話向乙○○（所涉違反期貨交易法等犯
    行，另行審結）所經營址設高雄市○○○路315 號3 樓之「
    欣聖投資資訊管理顧問公司」（下稱欣聖公司）之公眾得出
    入之場所，下單從事以臺灣股市期貨指數漲跌定其輸贏之賭
    博，並由乙○○所僱請之壬○○及甲○○等人負責接聽其等
    下單電話及收付賭資之工作（壬○○及甲○○2 人所涉違反
    期貨交易法等犯行，另行審結）。其賭法係：賭客庚○○等
    人若下單買「多」，而臺灣股市期貨指數上漲，盤口每點需
    賠賭客新臺幣（下同）200 元，若臺灣股市期貨指數下跌，
    盤口每點贏賭客200 元；賭客庚○○等人若下單買「空」，
    而臺灣股市期貨指數上漲，盤口每點贏賭客200 元，若臺灣
    股市期貨指數下跌，盤口每點需賠賭客200 元，每日平倉結
    算，隔日不留倉。而欣聖公司並利用丙○（所涉違反期貨交
    易法等犯行，另行審結）在高雄郵局大順支局所開設之局號
    0000000 號、帳號0000000 號帳戶作為賭客賭資匯款之用，
    且每筆交易不論輸贏，均由欣聖公司向每位賭客抽取每口60
    0 元之手續費方式牟利。嗣經警持搜索票於民國95年8 月23
    日上午10時許，至欣聖公司及高雄市○○○路141 號11樓之
    3 等處所執行搜索後，扣得公司帳冊、錄音機3 台、錄音帶
    3 捲、丙○上開郵局存摺等物，而循線查獲上情。
二、案經內政部警政署刑事警察局移送臺灣高雄地方法院檢察署
    檢察官偵查起訴。
    理  由
一、按本案被告庚○○、辛○○、丁○○、戊○○所犯均係死刑
    、無期徒刑、最輕本刑為3 年以上有期徒刑以外之罪，其等
    於準備程序就前揭被訴事實為有罪之陳述，經受命法官告知
    簡式審判程序之旨，並聽取其與公訴人、辯護人之意見後，
    本院認無不得或不宜改依簡式審判程序進行之情形，爰依刑
    事訴訟法第273 條之1 第1 項規定，裁定本件由受命法官獨
    任進行簡式審判程序，合先敘明。
二、上揭事實，業據被告庚○○、辛○○、丁○○、戊○○於警
    詢、偵查中及本院審理時均坦承不諱，核與證人即同案被告
    乙○○、壬○○、甲○○於警詢、偵查中證述伊等經營或共
    同參與上揭臺灣股市指數期貨之賭博情節大致相符（內政部
    警政署刑事警察局刑案偵查卷宗（第1 卷），下稱「警一卷
    」，第27-34 、60-64 、170-173 、242-247 頁；95年度偵
    字第22166 號第2 卷，下稱「偵二卷」，第11-14 、42-44
    頁；95年度偵字第22166 號卷第3 卷，下稱「偵三卷」，第
    359-361 、454-458 頁），並有高雄市政府警察局三民第一
    分局扣押物品目錄表、內政部警政署刑事警察局偵八隊扣押
    物品目錄表（內政部警政署刑事警察局刑案偵查卷宗（第3
    卷），下稱「警三卷」，第967-970 、0000-0000 頁）、公
    司帳冊影本、被告庚○○簽發之本票、被告丁○○低利小額
    貸款、借據及切結保證書各1 份（高雄憲兵隊偵查卷第14-1
    8 頁、偵三卷第147 、152-154 頁）等件在卷可稽，及扣案
    之錄音機3 台、錄音帶3 捲、丙○上開郵局存摺等物可佐，
    足認其等之自白與事實相符，堪可採為本件論罪科刑之依據
    。本件事證明確，被告等之賭博犯行均洵堪認定，應依法論
    科。
三、本件被告庚○○、辛○○、丁○○、戊○○行為後，如附表
    二所示之相關法律均已變更，並俱於95年7 月1 日施行。玆
    經如附表二所示之整體比較結果，行為時之法律較有利於被
    告庚○○、辛○○、丁○○、戊○○，揆諸前開規定，自應
    適用行為時即修正前之法律。
四、本件被告等下單簽賭期貨指數之欣聖公司，係接受不特定人
    下單簽注，以偶然之事實決定輸贏，顯係於不特定公眾得出
    入之場所所為之博倖行為。是核被告庚○○、辛○○、丁○○、戊○○就如附表一所示之犯行，均係犯修正前刑法第26
    6 條第1 項前段之賭博罪。被告庚○○、辛○○、丁○○、
    戊○○如附表一所示多次犯行間，均時間緊接，犯構成要件
    相同之罪名，顯係基於概括之犯意反覆為之，爰均依連續犯
    之規定論以一罪，並依法各加重其刑。而按立法者針對特定
    刑罰規範之構成要件，已預設該犯罪行為之本質係持續實行
    之複數行為，具備反覆、延續之行為特徵，而將之總括或擬
    制為一個構成要件之集合犯行為，因其刑法評價上為構成要
    件之行為單數，認應僅成立一罪。則行為人基於概括之犯意
    ，在密切接近之一定時、地持續實行之複次行為，倘依社會
    通念，於客觀上認為符合一個反覆、延續性之行為觀念者，
    於刑法評價上，即應僅成立一罪，學理上所稱「集合犯」之
    職業性、營業性或收集性等具有重複特質之犯罪均屬之，例
    如經營、從事業務、收集、販賣、製造、散佈等行為概念者
    是（最高法院95年臺上字第1079號判決要旨參照）。然就普
    通賭博罪而言，其犯罪行為本質上尚難認係持續實行之複數
    行為，並非具備反覆、延續之行為特徵，故與集合犯之概念
    要難謂合，是縱本件被告庚○○係基於概括犯意而多次反覆
    從事賭博犯行，依社會通念亦非能以集合犯評價為一罪，故
    被告庚○○之辯護人所辯被告庚○○之反覆犯行應依集合犯
    論以一罪云云，尚無可採。爰審酌被告4 人均不思以正當工
    作獲取財物，而參與上述方式之賭博，與不特定人相互賭博
    財物，以從中獲取不法利益，助長社會僥倖心理，影響正常
    之社會經濟活動，敗壞社會善良風氣，惟念及被告4 人犯後
    尚知坦承犯行，態度良好，復參以其各該下單簽賭之時間、
    次數，及被告庚○○、辛○○、丁○○前均未有任何犯罪科
    刑紀錄，均堪認素行良好；被告戊○○則有酒後駕車之公共
    危險之緩刑前科，素行尚可，有臺灣高雄地方法院檢察署刑
    案資料查註紀錄表及臺灣高等法院被告前案紀錄表各5 紙在
    卷可稽等一切情狀，分別量處如主文所示之刑，以示懲儆。
    再者，本件被告庚○○、辛○○、丁○○、戊○○就附表一
    所示之犯行，其等犯罪時之刑法第42條第2 項前段原規定：
    「易服勞役以1 元以上3 元以下，折算1 日」，且依罰金罰
    鍰提高標準條例第2 條規定就其原定數額提高為100 倍折算
    1 日，亦即其行為時之易服勞役折算標準，應以銀元100 元
    以上300 元以下折算1 日，經折算為新臺幣後，應以新臺幣
    300 元以上900 元以下折算為1 日，嗣後95年7 月1 日修正
    施行之刑法第42條第3 項前段則規定：「易服勞役以新臺幣
    1000元、2000元或3000元折算1 日」，比較修正前後之易服
    勞役折算標準，以修正後之規定較有利於被告等，是應依刑
    法第2 條第1 項後段之規定，適用修正後之新法規定，而分
    別考量本件被告庚○○係大專畢業，為現役軍人，經濟狀況
    為小康；被告辛○○係高中畢業，為現役軍人，經濟狀況為
    勉持；被告丁○○係大學畢業，為現役軍人，經濟狀況為勉
    持；被告戊○○係專科畢業，為現役軍人，經濟狀況為小康
    等情狀（警一卷第139 、166 、148 、30頁），就其上開宣
    告之罰金刑，各定如主文所示之易服勞役折算標準。另查被
    告庚○○、辛○○、丁○○，均前未曾犯罪受有期徒刑以上
    刑之宣告，已如前述，且犯後均坦承犯行，態度良好，其等
    因一時失慮，致觸犯本件犯行，諒經此刑之宣告後，應知警
    惕而信無再犯之虞，本院認其所宣告之刑以暫不執行為適當
    ，均爰依最高法院95年刑事庭第8 次會議決議意旨，依修正
    後刑法第74條第1 項第1 款之規定，各併予宣告緩刑2 年，
    以啟自新。另扣案之公司帳冊、錄音機3 台、錄音帶3 捲、
    丙○之郵局存摺等物，均核非當場賭博之器具或財物，且亦
    非被告等人所有之物，爰不併予宣告沒收，附此敘明。
據上論斷，應依刑事訴訟法第273 條之1 第1 項、第284 條之1
、第299 條第1 項前段，刑法第2 條第1 項、第42條第3 項前段
、第74條第1 項第1 款，修正前刑法第56條、第266 條第1 項前
段，罰金罰鍰提高標準條例第1 條前段，修正前罰金罰鍰提高標
準條例第2 條，判決如主文。
本案經檢察官己○○到庭執行職務。
中　　華　　民　　國　　96　　年　　6 　　月　　12　　日
                    刑事第十六庭    法　官  蔣志宗
上正本證明與原本無異。
如不服本判決，得於判決送達後10日內向本院提出上訴。
中　　華　　民　　國　　96　　年　　6 　　月　　12　　日
                                    書記官  洪育祺
┌───────────────────────────┐
│附表一                                                │
├───┬──────────┬────────────┤
│姓名  │下單簽賭期間        │備註                    │
├───┼──────────┼────────────┤
│庚○○│95年5 月中旬某日起至│起訴書就被告庚○○下單簽│
│      │同年5 月30日止，共下│賭期間雖係載「自95年5 月│
│      │單10幾次。          │中旬至同年8 月下旬止」，│
│      │                    │惟據起訴書編號52之證據方│
│      │                    │法即「被告庚○○於警詢及│
│      │                    │偵查中供述」所示，其下單│
│      │                    │簽賭時間為「95年5 月20日│
│      │                    │至同年月30日止」（偵三卷│
│      │                    │第141 頁、偵三卷第168 頁│
│      │                    │），核與被告於本院審理中│
│      │                    │所供承之自95年5 月中旬某│
│      │                    │日同年5 月底某日止，大致│
│      │                    │相符，足認被告簽賭期間應│
│      │                    │自95年5 月中旬某日起（按│
│      │                    │95 年5月20日為假日，股市│
│      │                    │未開市），至同年月30日止│
│      │                    │，起訴書上開部份之記載，│
│      │                    │容有誤載，併此指明。    │
├───┼──────────┼────────────┤
│辛○○│95年5 月初某日起至同│                        │
│      │年5 月底某日止，共下│                        │
│      │單4次。             │                        │
├───┼──────────┼────────────┤
│丁○○│95年5 月中旬某日起至│於95年5 月中旬某日（起訴│
│      │同年月下旬某日止，共│書誤載為「5 月底」）由張│
│      │下單4-5次。         │淵銘介紹而參與簽賭。    │
├───┼──────────┼────────────┤
│戊○○│95年6 月初某日起至同│於95年5 月間某日（起訴書│
│      │年月23日止，共下單4 │誤載為「6 月底」）由張淵│
│      │次。                │銘介紹而參與簽賭。      │
└───┴──────────┴────────────┘
┌───────────────────────────────────────────────┐
│附表二：                                                                                      │
├──────┬─────────────┬─────────────┬───────┬────┤
│相關變更條文│行為時法（下稱舊法）之內容│裁判時法（下稱新法）之內容│比  較  理  由│備    註│
├──────┼─────────────┼─────────────┼───────┼────┤
│罰金刑貨幣單│依法律應處罰金、罰鍰者，就│中華民國94年1 月7 日刑法修│刑法之貨幣單位│經按現行│
│位之變更（罰│其原定數額得提高為2 倍至10│正施行後，刑法分則編所定罰│由「元（指銀元│法規所定│
│金罰鍰提高標│倍（刑法乃係定明10倍）。第│金之貨幣單位為新臺幣。94年│）」變更為「新│貨幣單位│
│準條例第1 條│1 條所定得提高倍數之規定，│1月7日刑法修正時，刑法分則│臺幣」，且刑法│折算新臺│
│前段、第5 條│於本條例修正後制定之法律，│編未修正之條文定有罰金者，│分則之罰金數額│幣條例第│
│→刑法施行法│不適用之；本條例修正前公布│自94年1 月7 日刑法修正施行│，亦視該分則先│2 條之規│
│第1 之1 條第│之法律，於本條例修正後修正│後，就其所定數額提高為30倍│前曾修正與否，│定折算後│
│1項 、第2 項│其罰金罰鍰數額或法律經全部│。但72年6 月26日至94年1 月│而分別提高3 或│等值，是│
│）          │修正而其罰金罰鍰數額未予變│7 日新增或修正之條文，就其│30倍。        │以新法並│
│            │更者，亦同。              │所定數額提高為3 倍。      │              │未較有利│
│            │                          │                          │              │。      │
├──────┼─────────────┼─────────────┼───────┼────┤
│刑法第33條第│罰金：（銀元）1 元以上。  │罰金：新臺幣1,000 元以上，│罰金刑之下限，│舊法有利│
│5 款：罰金刑│                          │以百元計算之。            │由銀元10元（經│        │
│下限變更    │                          │                          │提高）亦即新臺│        │
│            │                          │                          │幣30元，提高為│        │
│            │                          │                          │新臺幣1,000 元│        │
├──────┼─────────────┼─────────────┼───────┼────┤
│ 【連續犯】 │第56條：連續數行為而犯同一│（刪除）                  │新法刪除連續犯│被告先後│
│            │之罪名者，以一罪論。但得加│                          │之規定。      │多次之犯│
│            │重其刑至2 分之1 。        │                          │              │行，依新│
│            │                          │                          │              │法須分論│
│            │                          │                          │              │併罰，依│
│            │                          │                          │              │舊法則僅│
│            │                          │                          │              │論一罪，│
│            │                          │                          │              │是舊法有│
│            │                          │                          │              │利。    │
├──────┼─────────────┴─────────────┴───────┴────┤
│整體比較結果│舊法有連續犯規定，以一罪論，且罰金刑下限較低，對於被告較為有利，應適用行為時之舊│
│            │法。                                                                            │
└──────┴────────────────────────────────────────┘
附錄本案論罪科刑法條全文：
中華民國刑法第266條
(普通賭博罪與沒收物)
在公共場所或公眾得出入之場所賭博財物者，處一千元以下罰金
。但以供人暫時娛樂之物為賭者，不在此限。當場賭博之器具與
在賭檯或兌換籌碼處之財物，不問屬於犯人與否，沒收之。
